【裁判字號】    98,上訴,4596
【裁判日期】    981130
【裁判案由】    毒品危害防制條例
【裁判全文】
臺灣高等法院刑事判決                 98年度上訴字第4596號
上  訴  人
即  被  告  甲○○
上列上訴人因毒品危害防制條例案件，不服臺灣士林地方法院98
年度審訴字第767 號，中華民國98年10月6 日第一審判決（起訴
案號：臺灣士林地方法院檢察署98年度毒偵緝字第116 號），提
起上訴，本院判決如下：
    主  文
上訴駁回。
    理  由
一、依刑事訴訟法第350條、第361條、第362條、第367條規定，
    不服地方法院之第一審判決而上訴者，須提出上訴書狀，並
    應敘述具體理由，為上訴必備之程式；其所提出之書狀未敘
    述上訴理由，或僅曾以言詞陳述上訴理由者，均應於上訴期
    間屆滿後20日內補提理由書於第一審法院。第一審法院經形
    式審查，認逾期未補提上訴理由者，應定期間先命補正；逾
    期未補正者，為上訴不合法律上之程式，應以裁定駁回。倘
    已提出上訴理由，但所提非屬具體理由者，則由第二審法院
    以上訴不合法律上之程式，判決駁回。而所謂具體理由，必
    係依據卷內既有訴訟資料或提出新事證，指摘或表明第一審
    判決有何採證認事、用法或量刑等足以影響判決本旨之不當
    或違法，而構成應予撤銷之具體事由，始克當之（例如：依
    憑證據法則具體指出所採證據何以不具證據能力，或依憑卷
    證資料，明確指出所為證據證明力之判斷如何違背經驗、論
    理法則）；倘僅泛言原判決認定事實錯誤、違背法令、量刑
    失之過重或輕縱，而未依上揭意旨指出具體事由，或形式上
    雖已指出具體事由，然該事由縱使屬實，亦不足以認為原判
    決有何不當或違法者（例如：對不具有調查必要性之證據，
    法院未依聲請調查亦未說明理由，或援用證據不當，但除去
    該證據仍應為同一事實之認定），皆難謂係具體理由，俾與
    第二審上訴制度旨在請求第二審法院撤銷、變更第一審不當
    或違法之判決，以實現個案救濟之立法目的相契合，並節制
    濫行上訴，最高法院97年度台上字第892 號判決意旨參照。
二、原審判決認被告甲○○明知海洛因、甲基安非他命依毒品危
    害防制條例第2 條第2 項第1 款、第2 款分列為第一級、第
    二級毒品管理，不得非法持有及施用，竟於強制戒治執行完
    畢釋放後5 年內多次再犯施用毒品罪，經法院判處罪刑確定
    後，復分別基於施用第一級毒品海洛因及第二級毒品甲基安
    非他命之犯意，先於民國98年2 月21日某時許，在臺北市○
    ○區○○路20號4 樓住處內，以將海洛因摻入香煙內吸食之
    方式，施用第一級毒品海洛因1 次，2 、3 分鐘後，再以將
    甲基安非他命置於鋁箔紙上燒烤吸食其氣體之方式，施用第
    二級毒品甲基安非他命1 次。嗣於98年2 月22日凌晨0 時30
    分許，在臺北市○○區○○路與桂林路口為警查獲，經其同
    意採集尿液送驗，結果呈安非他命、甲基安非他命及嗎啡陽
    性反應。前揭事實，業據被告於原審準備程序及審理時供承
    不諱 (參閱原審卷第26至27頁、31頁)， 而其於上開時、地
    為警查獲後所採尿液經送台灣尖端先進生技醫藥股份有限公
    司以EIA 酵素免疫分析法初步檢驗及以GC/ MS氣相層析質譜
    儀法確認檢驗結果，確均呈安非他命類（安非他命、甲基安
    非他命）、鴉片類（嗎啡）陽性反應乙節，亦有該公司98年
    2 月27日濫用藥物檢驗報告、臺北市政府警察局偵辦毒品案
    件尿液檢體委驗單各1 紙附卷可稽（參閱臺灣臺北地方法院
    檢察署98年度毒偵字第992 號偵查卷第10頁、第11頁）扣案
    可資佐證，被告之自白既有上開證據足資補強，應堪信為真
    實。被告所為，分別係犯毒品危害防制條例第10條第1 項之
    施用第一級毒品罪及同條第2 項之施用第二級毒品罪。被告
    於施用第一、二級毒品前持有之低度行為為施用之高度行為
    所吸收，均不另論罪。又被告所犯上開2 罪，犯意個別，應
    分論併罰。再被告於有期徒刑執行完畢後，5 年內故意再犯
    有期徒刑以上之本罪，應依刑法第47條第1 項之規定論以累
    犯，並加重其刑。原審審酌被告曾有施用毒品之前科，且經
    觀察、勒戒及強制戒治程序仍無法戒除，復又觸犯本件犯行
    ，顯示其無戒絕之決心，然被告係傷害自身健康，分別施用
    第一級毒品、第二級毒品各1 次，且犯後坦承犯行，態度尚
    屬良好等一切情狀，分別量處被告施用第一級毒品，累犯，
    處有期徒刑8 月；又施用第二級毒品，累犯，處有期徒刑4
    月，並定應執行刑為有期徒刑10月，核無違誤。
三、本件上訴人即被告甲○○不服原判決，於98年10月23日具狀
    提起第二審上訴，同年11月12日補充上訴理由，其上訴理由
    略以：被告於檢察官詢問是否願意參加毒品戒癮治療評估時
    ，因誤以為須立即繳交費用而予以拒絕，事後十分後悔，於
    士林地方法院有填寫一份「申請參加戒癮評估書面狀」，有
    書狀收據為憑，但檢察官表示沒有收到。被告係真心悔改，
    自願參加戒癮評估，隨時可進行抽驗等語。
四、按毒品危害防制條例第24條規定，檢察官固得對施用毒品之
    被告為緩起訴處分，同時並附帶命被告完成戒除毒癮之治療
    ，此乃係鑑於對若干施用毒品者若僅施以徒刑尚不足以斷絕
    毒癮，遂令檢察機關與行政院衛生署合作，由檢察官審酌個
    案情形及公共利益之維護，得援引上開規定，改以緩起訴處
    分方式轉介毒品施用者前往醫療院所治療。因此，對於施用
    毒品者，得否以刑事訴訟法第253 條之2 第1 項第6 款之規
    定，由檢察官為緩起訴處分，並附命完成戒癮治療以替代刑
    事追訴，仍委諸檢察官斟酌具體個案情節及公共利益之維護
    予以裁量。本件被告甲○○既經臺灣士林地方法院檢察署檢
    察官對被告施用毒品犯行提起公訴，未予被告為緩起訴處分
    ，則法院自不得代替檢察官為不起訴或緩起訴處分，被告上
    訴意旨猶稱自願接受戒癮評估云云，自與前揭規定不符。復
    核被告上訴理由之內容，未就原審判決有何採證認事、用法
    或量刑等足以影響原審判決本旨之不當或違法，而為具體指
    摘，揆諸首揭規定，其上訴自屬不合法律上之程式，應予駁
    回，並不經言詞辯論為之。
據上論斷，應依刑事訴訟法第367條前段、第372條，判決如主文
。
中    華    民    國    98    年    11    月    30    日
                刑事第十五庭  審判長法  官  吳昭瑩
                                    法  官  賴邦元
                                    法  官  吳炳桂
以上正本證明與原本無異。
施用第一級毒品部分，如不服本判決，應於收受送達後10日內向
本院提出上訴書狀，其未敘述上訴之理由者並得於提起上訴後10
日內向本院補提理由書（均須按他造當事人之人數附繕本）「切
勿逕送上級法院」。
施用第二級毒品部分，不得上訴。
                                    書記官  張嘉佐
中    華    民    國    98    年    12    月    1     日


司法院資訊處製作；財團法人民間司法改革基金會備份。
